【裁判字號】    91,上易,3463
【裁判日期】    920306
【裁判案由】    傷害
【裁判全文】
臺灣高等法院刑事判決                          九十一年度上易字第三四六三號
    上  訴  人
    即  被  告  甲○○
右上訴人因傷害案件，不服臺灣臺北地方法院九十年度易字第一八一號，中華民國九
十一年十一月一日第一審判決（起訴案號：臺灣臺北地方法院檢察署八十九年度偵字
第二二○二九號），提起上訴，本院判決如左：
    主  文
上訴駁回。
    事  實
一、甲○○、乙○○（原名楊欣盛）係租屋同住於臺北市○○街二二二巷六九號五樓
    之鄰房室友，因生活方式不同互有不滿，民國八十九年十月二十四日凌晨四時三
    十分許，甲○○因不滿乙○○使用洗衣機聲音吵雜，竟基於傷害之犯意，與乙○
    ○徒手互毆（乙○○所涉該次傷害犯行，經原審退回併辦由檢察官另行起訴），
    致乙○○倒地撞及地面，造成全身多處擦傷、鈍挫傷（右肩、後背鈍挫傷）之傷
    害。
二、案經被害人乙○○訴由台北市政府警察局少年警察隊報請台灣台北地方法院檢察
    署檢察官偵查起訴。
    理  由
一、訊據上訴人即被告甲○○（簡稱被告）固坦承於右揭時地與告訴人乙○○發生爭
    執等情，惟矢口否認涉有右揭傷害犯行，辯稱：八十九年十月二十三日下午乙○
    ○說家裡有事要洗衣服，同月二十四日凌晨四點多伊被洗衣機之聲音吵醒，見無
    人在洗衣現場，起身將洗衣機之電源拔掉並關燈，後又被莫名聲音吵醒，走出房
    門查看，乙○○就開始攻擊伊，伊因此受傷，又伊為了自衛將乙○○壓在地上，
    乙○○之傷可能是伊將之壓在地上掙扎造成，非伊毆打所致，馬偕、長庚二家醫
    院對於同一人卻有二種不同診斷結果，馬偕醫院之驗傷單係告訴人自述疑似瘀傷
    ，並沒確定係瘀傷且未標明身體何部位受傷，又證人陳宗昇並沒看到扭打的事實
    ，其所述可能是出自想像等語。惟查，右揭事實，業據告訴人乙○○指訴明白，
    並有馬偕紀念醫院診斷證明書一紙在卷可參（參偵查卷第六頁），證人即被告與
    告訴人之鄰房室友陳宗昇亦於原審到庭結證：八十九年十月二十四日我是被甲○
    ○、乙○○吵架的聲音吵醒，我出來時二人已經打架並互相扭打倒在地上等語（
    參原審卷第三五頁、第三六頁）。徵諸被告亦坦承當時確曾將告訴人壓制在地，
    足證被告所為非單純僅對於現在不法之侵害為必要排除之還擊行為，而係基於傷
    害之毆打行為，告訴人之指訴應非誣陷，而與事實相符，被告辯稱係自衛，無傷
    害告訴人之行為，要屬卸責飾詞，不足採信。至被告甲○○於本院聲請傳喚證人
    即房東太太鄭金鶯證明告訴人與之發生爭執是有預謀的，惟該證人於本案發生時
    並不在場，待證事項亦與被告是否為傷害行為無關，本院認為無傳喚必要，併予
    敘明。綜上所述，本案事證明確，被告犯行堪以認定，應依法論科。
二、核被告所為，係犯刑法第二百七十七條第一項之傷害罪。按被告行為後，刑法第
    四十一條業於九十年一月四日修正，同月十日公布施行，該條第一項修正為：「
    犯最重本刑為五年以下有期徒刑以下之刑之罪，而受六個月以下有期徒刑或拘役
    之宣告，因身體、教育、職業、家庭之關係或其他正當事由，執行顯有困難者，
    得以一元以上三元以下折算一日，易科罰金」，將得易科罰金之範圍擴大為最重
    本刑五年以下有期徒刑之罪，是被告犯罪後法律已有變更，雖本案被告所犯罪名
    法定刑度為三年以下有期徒刑、拘役或科一千元以下罰金之刑，依修正前刑法四
    十一條規定，原得易科罰金，惟該法條既修正如上，仍屬法律變更，依刑法第二
    條第一項前段之規定，應適用修正後之規定。
三、原審本於同上見解，適用刑法第二百七十七條第一項、第二條第一項前段、第四
    十一條第一項前段、罰金罰鍰提高標準條例第一條前段、第二條之規定，並審酌
    被告犯罪後未能坦承犯行，毆打告訴人後亦無悔意，惟係因告訴人凌晨使用洗衣
    機製造噪音而生事端，二人為鄰房室友之關係，僅因細故而互毆成傷，暨其生活
    狀況、品行、智識程度、犯罪之動機、目的、刺激、手段等一切情狀，量處拘役
    三十日，並諭知易科罰金之折算標準。經核原審認事用法，均無不合，量刑亦稱
    允當，被告上訴意旨，指摘原審認事用法不當，為無理由，應予駁回。
據上論斷，應依刑事訴訟法第三百六十八條，判決如主文。
本案經檢察官鄭富銘到庭執行職務。
中      華      民      國      九十二      年      三      月    六    日
                              臺灣高等法院刑事第二十庭
                                  審判長法  官  葉  麗  霞
                                        法  官  李  春  地
                                        法  官  鄧  振  球
右正本證明與原本無異。
不得上訴。
                                        書記官  洪  秋  帆
中      華      民      國    九十二    年      三      月      十      日
附錄：本案論罪科刑法條全文
中華民國刑法第二百七十七條第一項
傷害人之身體或健康者，處三年以下有期徒刑、拘役或一千元以下罰金。


司法院資訊處製作；財團法人民間司法改革基金會備份。
